【裁判字號】    99,重上更(二),124
【裁判日期】    990928
【裁判案由】    違反槍砲彈藥刀械管制條例
【裁判全文】
臺灣高等法院臺南分院刑事判決   99年度重上更(二)字第124號
上  訴  人
即  被  告  乙○○
選任辯護人
即扶助律師    王正明律師
上列上訴人因違反槍砲彈藥刀械管制條例案件，不服臺灣嘉義地
方法院93年度訴字第202號中華民國93年12月13日第一審判決（
起訴案號：臺灣嘉義地方法院檢察署93年度偵字第1515、2040號
），提起上訴，經本院（94年度上訴字第 167號及97年度上更(一)
字第38號）判決後，由最高法院第二次發回更審，本院判決如下
：
    主  文
原判決關於乙○○共同未經許可，販賣其他可發射子彈具有殺傷
力之改造手槍暨定應執行刑部分均撤銷。
乙○○幫助未經許可，販賣其他可發射子彈具有殺傷力之改造手
槍，處有期徒刑參年，併科罰金新臺幣參萬元，罰金如易服勞役
，以新臺幣壹仟元折算壹日。扣案如附表一所示之改造手槍壹支
沒收。
    事  實
一、乙○○於民國（下同）91年年底即在嘉義縣番路鄉內甕村「
    嘉義市射擊協會」田寮靶場（下稱田寮靶場）擔任管理員，
    明知可發射金屬或子彈具有殺傷力之改造手槍係屬槍砲彈藥
    刀械管制條例第4條第1項第 1款所列之管制物品槍砲，非經
    中央主管機關之許可，不得持有、轉讓、製造、販賣，因甲○○於93年 2月間欲購買具有殺傷力之改造手槍而向其探詢
    購買門路，乙○○得知丙○○有販賣可發射金屬或子彈具有
    殺傷力之改造手槍，乃基於協助丙○○販賣具有殺傷力之改
    造手槍營利之幫助意思，引介甲○○及丙○○洽談買賣事宜
    ，丙○○、甲○○雙方遂於93年 2月12日晚上22時15分許達
    成買賣合意，約定由丙○○將其所改造如附表一所示具殺傷
    力之改造手槍1枝（丙○○於93年2月初某日，在嘉義地區「
    華山玩具店」，以新台幣七千元購得仿ＢＥＲＥＴＴＡ廠Ｍ
    ９型半自動手槍製造之玩具手槍，換裝上開購得之金屬槍管
    而改造），以新台幣（下同）三萬元之價格販售予甲○○。
    丙○○、甲○○達成買賣意思合致後，甲○○於93年 2月13
    日20時33分許，打電話商請乙○○幫忙聯繫丙○○於隔日交
    付槍枝事宜，甲○○依約於隔日（14日）14時許至乙○○工
    作之田寮靶場後，乙○○遂於14時54分許以電話聯絡丙○○
    將上開改造手槍攜至前址田寮靶場，丙○○允諾前往而親自
    交付甲○○持有之，但價金尚未交付（丙○○非法販賣改造
    手槍部分，經本院判處有期徒刑六年，併科罰金新台幣八萬
    元，與另犯販賣槍砲之主要組成零件槍管及製造子彈罪部分
    ，合併定應執行刑有期徒刑十一年二月，併科罰金十八萬元
    而確定；甲○○非法持有改造手槍罪，則經本院判決有期徒
    刑一年十月，併科罰金三萬元而確定）。嗣於93年3月3日15
    時45分至16時35分，為警自嘉義市東區東川新城118號2樓查
    獲甲○○所購買而持有之如附表一所示之改造手槍 1枝，而
    查悉上情。
二、案經嘉義市警察局移請臺灣嘉義地方法院檢察署檢察官偵查
    起訴。
    理  由
甲、程序方面：
壹、上訴人即被告乙○○所涉犯未經許可非法販賣本案槍彈及槍
    砲之主要組成零件犯行，經原審法院即臺灣嘉義地方法院判
    決後，被告乙○○提起上訴，本院94年度上訴字第 167號及
    97年度上更(一)字第38號均撤銷改判，以被告未經許可非法販
    賣改造手槍罪及轉讓子罪而判處有期徒刑五年六月，併科罰
    金六萬元；未經許可非法販賣槍砲之主要組成零件罪有期徒
    刑三年二月，併科罰金三萬元，應執行有期徒刑八年六月，
    併科罰金八萬元，被告再提起第三審上訴，經最高法院將關
    於被告非法販賣改造手槍轉讓子彈罪部分撤銷發回，而駁回
    其關於非法販賣槍砲之主要組成零件罪部分之上訴，是該部
    分已告確定，本院現應審理範圍僅被告未經許可非法販賣改
    造手槍及子彈部分，合先敘明。
貳、關於證據能力方面
一、按被告以外之人於審判外之言詞或書面陳述，除法律有規定
    者外，不得作為證據。本件共同被告即證人丙○○、甲○○
    於警詢之證述，係被告以外之人於審判外之陳述，既為被告
    不同意作為證據，依前揭規定，自不得作為本案裁判基礎之
    證據資料，應予排除。
二、又按被告以外之人於審判外之陳述，雖不符前四條之規定，
    而經當事人同意於審判程序作為證據，法院審酌該言詞陳述
    或書面陳述作成時之情況，認為適當者，亦得為證據，刑事
    訴訟法第159條之5定有明文。
  (一)查本件被告犯罪事實之證據方法（除上開經排除之證人丙○○、甲○○之警詢供述證據外），經本院準備程序提示予檢
    察官、被告及辯護人，均表示對於證據能力無意見，同意列
    為證據（本院卷第95頁）。
  (二)又查，本件證人許師銘、吳宜靜於警詢之證述，經核均係由
    警方先告知得行使之權利及夜間得拒絕接受訊問等情，而經
    其等同意後始接受訊問，且經警方先訊問相關案情，由其等
    一一陳述後，始經記載於偵訊筆錄之中，嗣經閱覽筆錄無訛
    ，再按捺指印所制作完成，全程並經錄音存證等情，足見警
    詢筆錄確係本於其等之陳述內容所制作，且符合取證之合法
    程序，是認上開證人於警詢中所為之供述證據，依其等作成
    時之情況，應為適當者，自得採為證據。
  (三)再按被告以外之人於偵查中向檢察官所為之陳述，除顯有不
    可信之情況者外，得為證據，刑事訴訟法第159條之1第 2項
    定有明文。查證人即共同被告丙○○、甲○○於偵訊中所為
    之陳述（共同被告丙○○、甲○○相對於被告乙○○，亦係
    屬被告以外之人所為之供述證據），因檢察官與法官同為司
    法官，衡諸實務運作，檢察官實施刑事偵查程序，應能恪遵
    法定程序之要求，未有違法取供之情事，符合取證之合法程
    序，亦無所謂「顯有不可信」之情形，況且，共同被告丙○○、甲○○於檢察官偵查時，並曾以證人之身分具結作證而
    仍為相同一致之證述，益徵其等於偵訊所為之陳述，應具有
    相當之可信性，故上開供述證據，雖於審判外所為，然應為
    傳聞證據之例外，具有證據能力，自得採為證據。
三、另按通訊監察之錄音、錄影，其所錄取之聲音或畫面，既係
    憑機械力拍錄，未經人為操控，該錄音、錄影經依刑事訴訟
    法第 165條之1第2項規定之調查程序後，固有證據能力。次
    按偵查犯罪機關依法定程序監聽之錄音，係以監聽之錄音帶
    為其調查犯罪所得之證據，司法警察依據監聽錄音結果予以
    翻譯而製作之通訊監察譯文，乃該監聽錄音帶內容之顯示，
    此為學理上所稱之「派生證據」，屬於文書證據之一種。於
    被告或訴訟關係人對其譯文之真實性並不爭執，即無勘驗辨
    認其錄音聲音之調查必要性，法院於審判期日始已踐行提示
    通訊監察譯文供當事人辨認或告以要旨，使其表示意見等程
    序並為辯論者，其所為之訴訟程序即無不合。查本件經對共
    同被告丙○○所有之門號0000000000號、被告乙○○所使用
    之門號0000000000號等行動電話執行通訊監察，係本於臺灣
    嘉義地方法院檢察署所核發之通訊監察書而為之監聽錄音，
    ，有臺灣嘉義地方法院檢察署93年 2月27日93年嘉檢威聲監
    字第77號通訊監察書、93年1月29日 93年嘉檢威讓聲監續字
    第000038號通訊監察書、93年3月11日 93年嘉檢威讓聲監續
    字第000123號通訊監察書附卷可稽（附於原審卷二第34至39
    頁），則依95年5月 30日修正之通訊保障及監察法第5條第2
    項之規定：「通訊監察書，偵查中由檢察官依司法警察機關
    聲請或依職權核發」，則對於上開行動電話執行之通訊監察
    即符合法定程序，依法監聽電話所製作之通訊監察紀錄譯文
    即具備合法可信之適當性保障。又查，上開通訊監察電話錄
    音譯文，乃由警方人員將監聽所得資料以現譯方式整理後予
    以記錄，且為被告所不爭執其內容，足見確係本於其等之電
    話錄音內容所制作，且符合取證之合法程序，是認上開通訊
    監察譯文，依其作成時之情況，應為適當者，並經檢察官、
    被告及辯護人同意列為本案證據，自得採為證據，併予敘明
    。
四、綜上所述，本院審酌上開證據及其他本判決所引用之物證、
    書面證據等，其製作時之情況，並無違法不當之情事，其證
    據之取得過程亦無瑕疵，認為以之作為證據應屬適當，與本
    案待證事實間復具有關連性，並經檢察官、被告及辯護人均
    表示同意列為證據，揆諸前開規定，應認該等供述證據符合
    傳聞證據之例外，自屬具有證據能力。
乙、實體方面
壹、認定犯罪事實所憑之證據及理由
一、訊據上訴人即被告乙○○坦白承認：93年 2月間因甲○○欲
    購買改造手槍而向我探詢購買門路，我知道丙○○有販賣改
    造手槍，就介紹甲○○自己打電話給丙○○，自己談買賣事
    宜，因丙○○約甲○○於93年 2月14日至我工作之田寮靶場
    見面，當日甲○○於14時許到田寮靶場，我才聯絡丙○○來
    靶場二人見面等情，惟矢口否認有共同或幫助販賣改造手槍
    之犯行，辯稱：當時是甲○○問我那邊有沒有人在賣槍，我
    說丙○○有在賣，我是基於朋友立場回答，我沒賺到錢，因
    為他們兩個人本來就有認識，所以我叫他自己去找丙○○，
    後來是他們自己接觸的，丙○○與甲○○自己約好於93年 2
    月14日在我工作之田寮靶場見面，當日我才聯絡丙○○來靶
    場，他們二人見面自己處理，交付槍枝時我並未在場，我只
    是幫忙打電話而已，他們是否係買賣槍枝，我根本不知情等
    語。
二、經查，被告乙○○所自白：因甲○○欲購買改造手槍，向其
    探詢購買門路，被告知悉丙○○有販賣改造手槍，引介甲○○及丙○○洽談買賣事宜，並聯繫丙○○、甲○○二人於93
    年 2月14日在被告工作之田寮靶場見面，當日丙○○將附表
    一所示之改造手槍交付予甲○○等情，業據共同被告丙○○
    於偵查中供承綦詳（見臺灣嘉義地方法院檢察署93年度偵字
    第1517號卷【下稱偵1517卷】第67頁，同署93年度偵字第20
    40號偵查卷【下稱偵2040卷】第6、7頁）；共同被告甲○○
    於偵查及原審中均坦承：是經由乙○○介紹，始向丙○○購
    買如附表一所示之改造手槍等語屬實（見偵1517卷第48頁，
    原審卷(一)第58頁、第60頁，本院上訴卷第68頁），並有經警
    對共同被告丙○○所有之門號0000000000號、被告乙○○所
    使用之門號0000000000號及共同被告甲○○所使用之門號00
    00000000號等行動電話執行通訊監察，所製作之通訊監察譯
    文（以下均省略丙○○、甲○○、被告乙○○同前述門號行
    動電話之記載），其通話內容核與被告自白之上述情節相符
    ，復有原審法院93年度聲搜字第 217號搜索票、嘉義市警察
    局93年3月3日搜索扣押筆錄、扣押物品目錄表、扣押物品收
    據各1份、現場查獲照片3紙（見嘉義市警察局嘉市警刑五字
    第0930002352號卷【下稱警一卷】第13至20頁），及扣案如
    附表一所示之改造手槍在卷可資佐證。而附表一所示之改造
    手槍經送內政部警政署刑事警察局鑑驗結果如附表一所記載
    ，認具有殺傷力，有該局93年 3月19日刑鑑字第0930056650
    號槍彈鑑定書在卷可憑（見偵1517卷第23至30頁）。綜參上
    開補強證據，已足資證明被告於檢察官偵查及審理中所為之
    任意性自白，應具有相當程度之真實性，而確信被告前述自
    白介紹甲○○向丙○○丙○○購買如附表一所示之改造手槍
    乙情，並幫忙打電話聯繫等情，核與事實相合，堪認為真實
    可採信。
三、被告雖辯稱：我只是幫忙打電話而已，丙○○與甲○○他們
    是否係買賣槍枝，我根本不知情云云。惟查：
  (一)證人即共同被告丙○○於93年4月1日檢察官偵查時，經以證
    人身分具結即明確證稱：「（問：甲○○你知道？）他有跟
    我買改造手槍，三萬元，是陳建聰介紹。（問：你賣槍給甲○○是乙○○介紹？）是。（問：乙○○何時介紹甲○○向
    你買槍？）乙○○說甲○○想要跟我買槍，後來甲○○自己
    來向我買。（問：他何時向你講？）一開始是在二月份電話
    中稍微透露，後來又在番路鄉靶場講一次，交東西也是在靶
    場，陳建聰在場。」等語（偵2040卷第6、7頁），核與證人
    即共同被告甲○○於93年4月8日檢察官偵查時供述：「（問
    ：你持有被查獲的槍彈是否向丙○○買的？）是。93年 2月
    中旬，我在嘉義市蘭潭水庫附近，我跟丙○○買的，在場只
    有丙○○去，我是先拿手槍及子彈，錢還沒有拿給丙○○。
    （問：丙○○說他是在番路鄉的田寮靶場將槍彈賣給你，是
    否屬實？）沒有錯，那裡是在水庫旁邊。（問：是乙○○介
    紹你跟丙○○買的？）是。」（偵1517卷第48頁）；於原審
    93年6月14日準備程序時供承：93年2月下旬左右我有開始持
    有一把改造手槍，並放在東川新城住處，是在靶場取得槍彈
    ，由被告丙○○親自交給我的，被告陳建聰曾向我提議有朋
    友在賣槍和子彈，扣案槍彈是他介紹我用三萬元向被告丙○○買的，但還沒有付款等語（原審卷(一)第58頁）；於原審93
    年11月29日審判期日時並以證人身分具結稱：扣案附表所示
    之改造手槍是丙○○拿給我的，我們口頭上說要向他買三萬
    元等情（原審卷(二)第 99、100頁）均相符合，且參以，被告
    乙○○於檢察官偵查、原審及本院前審時迭次供承介紹甲○○向丙○○以三萬元購買本案改造手槍乙情不諱，並於本院
    審理時亦自承：甲○○打電話問我是否認識人有人賣槍，我
    跟他說丙○○那邊應該有在賣，我叫他打電話給丙○○等語
    （本院卷第92頁）。由證人丙○○、甲○○及被告乙○○之
    上開供述內容以觀，已明確可知甲○○係本於向丙○○購買
    之意思，向被告探詢，且被告亦係介紹甲○○向有賣槍之丙○○購買，而甲○○遂本於購買之意思，與本於販售意思之
    丙○○聯絡，達成合意並經由被告約定交付之時間及地點而
    完成交易，足見共同被告丙○○與甲○○係基於買賣之意思
    表示合致而交付改造手槍，所為應係屬販賣改造手槍之行為
    ，至為明灼。
  (二)又觀諸前述被告乙○○、與丙○○、甲○○等人之行動電話
    通訊監察所製作之通訊監察譯文內容（原審卷(二)第40至54頁
    ）：
  1.93年 2月12日17時22分，由丙○○（下稱Ａ）打給被告乙○○（下稱Ｂ），通話內容如下：
    Ａ：你在哪裡？
    Ｂ：我在阿華這裡。
    Ａ：幹！你那天去世昌那裡『蛋』也討十個回來。
    Ｂ：我想拿現金。
    Ａ：他有嗎？
    Ｂ：應該有啦！他星期六要拿給我順便將那支『管』拿給我
    Ａ：什麼『管』？
    Ｂ：你不是幫人修理一支？我也一支，我的磨壞了。
    Ａ：一支一萬啦！他有沒有『蛋』？
    Ｂ：有啦！但是要再跟別人拿啦。
    Ａ：那修理一支一萬。
    Ｂ：我那支跟你拿才七千元。
    Ａ：那七千元我要留著買『蛋』的。
    Ｂ：你還要買『蛋』做什麼？
    Ａ：蛋不夠多要預留的。
    Ｂ：好啦！改天我要你要全力支援。
  【Ａ：阿樺那個要嗎？要我跟人講準備。】
    Ｂ：還沒錢，不然我的先處理。
    Ａ：八四的或Ｍ九的？
    Ｂ：我還在物色中。
    Ａ：你是要哪一種？
    （見原審卷(二)第40頁〈一〉部分）。
    由上開通話內容，被告與丙○○談及槍械零件〈槍管〉製造
    、槍彈價錢、及甲○○欲購槍枝等事宜，足徵丙○○係基於
    營利之意思而販售改造手槍甚明。
  2.93年 2月12日22時11分及13分，由被告乙○○（下稱Ａ）打
    給甲○○（下稱Ｂ），由乙○○、丙○○（下稱Ｃ）共同與
    甲○○之通話內容如下：
        被告乙○○與甲○○通話
    Ａ：你『東西』確定要嗎？阿霏說東西你先拿去包八八八元
        紅包給他，其他改天有再拿就好啊。
    Ａ：你要來拿嗎？東西在這裡。
    Ｂ：我人在苗栗，晚一點回去再找你。
    Ａ：『東西』在我這裡我覺得怪怪的。
    Ｂ：好啦！回去再說。
    Ａ：『東西』改天再處理。
    Ｂ：好！
    Ａ：等一下！阿霏跟你說！以下換丙○○與甲○○通話
  【Ｃ：喂，阿華我跟你說『東西』先拿包八八八元給我。
    Ｂ：好啦！
    Ｃ：這支我沒賺錢再送十個蛋。
    Ｂ：好。
    Ｃ：改天如果要一支最少五萬元以上，我阿霏的東西你不用
        怕！我前三天去靶場試過了，前兩個沒問題，三、四啞
        巴，五、六穿過，這是蛋的問題，不是我槍的問題。
    Ｂ：好，明天出來再說。】
       （見原審卷(二)第41頁〈2〉、第42頁〈3〉部分）
    揆諸上開通話內容，被告向甲○○確認是否向丙○○購買如
    附表一所示之改造手槍；丙○○並向甲○○明白表示先拿八
    八八元給我（係暗指多少錢，無從查知），雖證人丙○○於
    本院審理時就該通電話解釋：那時被告叫我幫甲○○調東西
    ，我曾經調過槍枝給他，僅是討紅討個吉利而已， 888元與
    本案槍枝無關云云（本院卷第 115頁），惟參以丙○○向甲○○言明先交付 888元紅包之前，係先由被告向甲○○告以
    ：你『東西』確定要嗎？阿霏說東西你先拿去包八八八元紅
    包給他，其他改天有再拿就好啊等語互核，足見丙○○與甲○○交談內容所謂 888元紅包應係指本案改造手槍之對價甚
    為明顯，再佐以，丙○○並向甲○○表示：這支我沒賺錢再
    送十個蛋。改天如果要一支最少五萬元以上等語，益徵丙○○係將改造手槍以買賣方式出售予甲○○，且其價格應係低
    於五萬元以下，否則如僅係借其使用，豈有是否賺錢與否？
    或而後如果要購買索會須五萬元以上之比價？另參以，共同
    被告甲○○於原審93年11月29日審判期日時並以證人身分具
    結稱：扣案附表所示之改造手槍是丙○○拿我的，我們口頭
    上說要向他買三萬元等語明確（原審卷(二)第 100頁），雖其
    又稱後來並未達成協議云云，應屬迴護之詞，並非可採。足
    見丙○○與甲○○就買賣本案改造手槍之交易金額已明白約
    定而達成合意，故丙○○要甲○○先給付部分價金至明。
  3.93年3月14日20時47分、93年3月30日20時19、28分，均係丙○○（下稱Ａ）打給被告乙○○（下稱Ｂ）之通話內容：
    Ａ：你叫阿樺明天先拿壹萬給我。幹！要我賠這個我不願！
    Ｂ：好啦！
    Ａ：我們等一下去找阿樺，我那個算壹萬啦！
    Ｂ：等一下我看怎樣打給你。
    Ａ：你找阿樺看看。
    Ｂ：我這裡『場裏』也在找他，說他的帳要我背，我說不合
        理，又不是我玩的。
    Ａ：好啦！盡量找看看。
       （見原審卷(二)第53頁〈10〉、第54頁〈21〉部分）
    由上述通話內容，丙○○屢次要求乙○○向甲○○催討出售
    改造手槍之價金，且參以被告亦自承：事後丙○○要我打電
    話給甲○○要錢，我後來打電話給甲○○，跟他說丙○○在
    找他，該給人家的錢就要給人家等語屬實（本院卷第 117頁
    ）。足見共同被告丙○○與甲○○就買賣本案改造手槍之交
    易金額已達成合意甚明，至證人甲○○於原審審理時改口稱
    ：我們口頭上上雖有說向他買三萬元，但沒有達成協議云云
    （原審卷(二)第 100頁），而證人丙○○則稱：係要被告向甲○○催討酒錢及賭債云云，與被告與證人甲○○所供述不相
    符合，顯非事實，應係屬事後迴護之詞，不足採信，否則共
    同被告丙○○何須屢次委由被告向甲○○催討上開價金之理
    ？
  4.基上所述，丙○○與甲○○就本案改造手槍之交付，係雙方
    本於買賣之意思，言明交易金額，是丙○○與甲○○乃基於
    買賣之意思表示合致而交付附表一所示之改造手槍予甲○○
    ，應堪認定。
  (三)雖共同被告丙○○、甲○○事後於本院上訴審及本院審理時
    亦翻異前供附合被告之說詞否認係屬買賣而均改口稱：只是
    將改造手槍借給甲○○，並非買賣云云。
  1.查證人即共同被告丙○○經警於93年4月1日查獲時，警詢後
    即移由檢察官複訊時，經以證人身分具結證稱：甲○○經由
    被告乙○○之介紹跟我買改造手槍，三萬元等情屬實（偵20
    40卷第6、7頁）。按共同被告丙○○之上開證述，係甫遭查
    獲時，並無其他防備與顧忌，經常照實陳述，不會特意憑空
    編造情節，並經以證人身分具結，須負偽證刑責，是依當時
    情況所為之供述，其可信度相較於其嗣因礙被告而翻異前供
    ，附會被告之辯詞而避重就輕應較高。又參以，其驟遭警方
    搜索查獲大量改造手槍及子彈並逮捕詢問，尚不及權衡利害
    算計掩飾同夥犯情之下，又經充分告知得保持緘默、選任辯
    護人及請求調查有利證據等相關刑事訴訟程序權利保障之情
    況下，其就販賣改造手槍之犯行，反於自身之利益加以自白
    ，並未逃避刑責，而供承經由被告之介紹將附表一所示之改
    造手槍以三萬元販賣予甲○○等情，倘非事實，當無為此損
    己兼不利人之舉，是綜合全案其餘事證斟酌取捨，本於經驗
    法則及論理法則，足判斷共同被告丙○○之上開指證應較具
    可信性，並經調查上開監聽譯文，亦核與事實相合。
  2.又查，證人即共同被告甲○○於原審法院93年年 6月14日準
    備程序時供承：扣案槍彈是被告乙○○介紹我用三萬元向被
    告丙○○買的，但還沒有付款等語（原審卷(一)第58頁）；於
    原審93年11月29日審判期日時並以證人身分具結稱：扣案附
    表所示之改造手槍是丙○○拿給我的，我們口頭上說要向他
    買三萬元等語（原審卷(二)第 99、100頁），則共同被告甲○○於原審法官審理中，並經具結，仍向法官為上開陳述，則
    前開自白及供證，其任意陳述之信用性已受確定保障之情況
    下所作成，應無係證人虛擬致與真實不符之虞，是認證人甲○○之前開供證，其可信度甚高，並與上開監聽譯文所顯示
    之客觀事實相合，堪予採信。
  3.再按諸一般人基於人性之弱點，為脫免己身刑責或事後避免
    得罪涉案被告之考量，往往有在嗣後翻異前供而改為有利於
    被告證述之現象，甚至諉稱其前所述係受逼迫云云，藉以避
    免遭被告仇視，而被告亦每利用此種情形，主張證人所為之
    指證前後矛盾或非出於本意，而請求法院排斥其證詞之可信
    性，惟法院對證人所為前後矛盾之證詞，不宜僅依表面觀察
    ，發現其一有矛盾情形即全然摒棄不採，亦不應依證人事後
    之翻供即認其原先之證詞不實，法院為確實發現真實，仍有
    必要依前述證人人性弱點之角度深切觀察其前後所為不同之
    證述，何者係真實可信，何者係事後為避免得罪被告所為迴
    護之詞，而不應採信，以作為判決之依據。準此可見，共同
    被告丙○○、甲○○其後於法院所為之證述，或係脫免己身
    之刑責，或係懼於被告及共同被告丙○○等人之壓力，不敢
    當面明確指證，復又慮及可能被訴偽證之危險，故以避重就
    輕等應付法庭之交互詰問，此與前述常情相合，是以證人丙○○、甲○○上開改稱之詞，要屬基於人性之弱點所為避重
    就輕編設之詞，自難採信。
  (四)至被告再辯稱：我只是幫忙打電話而已，丙○○與甲○○他
    們是否係買賣槍枝，我根本不知情，那天在靶場我只是聯絡
    丙○○與甲○○見面，他們是否交付扣案改造手槍，我也不
    不在場云云。然查：
  1.共同被告丙○○與甲○○就本案改造手槍係雙方本於買賣之
    意思，言明交易金額而交易，業經本院認定如前，且觀諸被
    告於前述93年 2月12日22時11分之通話中，向甲○○確認是
    否向丙○○購買如附表一所示之改造手槍，並向甲○○表示
    ：丙○○說東西（即指改造手槍）你先拿八八八元給他等語
    ，又由繼而93年3月14及3月30日之通話中，丙○○屢次要求
    被告乙○○向甲○○催討出售改造手槍之價金等情以觀，足
    見被告應知情丙○○與甲○○就附表一所示改造手槍之交付
    ，係本於買賣而交易，至為明灼。
  2.又查：
  (1)93年 2月13日20時33分，由被告甲○○（下稱Ｂ）打給被告
    乙○○（下稱Ａ），確認交槍時間為93年 2月14日，地點則
    在上開靶場。通話內容：
    Ｂ：在家嗎？
    Ａ：對啊！你要拿東西嗎？
    Ｂ：對！你聯絡阿霏。
    Ａ：明天你來靶場我叫他來順便試車。Ｂ：好。」
    （見原審卷(二)第43頁〈4〉部分）。
  (2)93年 2月14日14時22分及54分，由被告乙○○（下稱Ａ）打
    給被告甲○○（下稱Ｂ）及丙○○（下稱Ｃ），被告乙○○
    要丙○○將槍拿到靶場，交給已與乙○○同在靶場之被告甲○○。通話內容：
    Ｂ：你在哪裡？
    Ａ：靶場。
    Ｂ：我等一下過去。
    Ａ：你在哪裡？
    Ｃ：路上。
    Ａ：阿華在靶場。
    Ｃ：怎樣？
    Ａ：你就把東西拿過來。
    Ｃ：好。
      （見原審卷(二)第43頁〈5〉、〈6〉部分）。
  (3)被告於本院審理時亦自承：「（問：你於93年 2月13日通話
    紀錄中當時你有跟甲○○說要到靶場拿東西試車，你於93年
    2 月14日有叫丙○○把東西拿來，丙○○說「好」，是否就
    是槍枝的意思？）被告答當初是甲○○聯絡好之後，我叫丙○○可以過來。13日是甲○○打電話給我，我才聯絡丙○○
    ，東西是槍的意思。」等語無訛（本院卷第 117頁）。足見
    被告明知當日聯繫丙○○、甲○○二人見面，係丙○○要交
    付附表一所示之改造手槍予甲○○，足堪認定。
  3.再者，共同被告甲○○雖於原審改稱：槍是因好奇，向丙○○借來看，子彈是後來才拿到，因有提過要向丙○○買該枝
    槍，所以沒有還給他，之後就為警查獲云云。然共同被告甲○○亦自承與丙○○交情不若與乙○○深，丙○○亦未欠其
    金錢或人情（見原審卷(二)第110至113頁），然衡以非法槍枝
    為政府懸令嚴加取締之物品，苟無利可圖，衡情共同被告丙○○自無甘冒刑責而平白出借該等改造手槍，復未加催討之
    理，足見共同被告丙○○於販賣系爭改造手槍時，應有營利
    之意圖，至為明確，共同被告甲○○上開翻異之辯詞，顯係
    事後發現事態嚴重，而故為迴護被告乙○○、共同被告丙○○之詞，委無足採。
  (五)此外，共同被告丙○○因販賣附表一所示之改造手槍予甲○○之犯行，經原審法院及本院上訴審審理結果認：其販賣改
    造手槍之犯行，事證明確，判處有期徒刑六年，併科罰金八
    萬元，經丙○○提起上訴，由最高法院94年度台上字第5259
    號於94年 9月22日駁回上訴而確定，有各該判決書附卷可稽
    。至證人丙○○於本院審理時雖否認查扣如附表一所示之改
    造手槍即屬伊於93年 2月14日所交付那一支，然本院經調查
    上開證據，共同被告甲○○之自白及證述，及參酌前揭確定
    判決，足認查扣如附表一所示之改造手槍即屬伊於93年2 月
    14日所交付之本案改造手槍應無疑義，併予敘明。
  (六)綜上所述，本院斟酌前述各項證據之調查結果，經比較證人
    丙○○、甲○○於檢察官偵訊、原審及本院審理中所為上開
    前後不一之證述，認證人丙○○、甲○○於檢察官偵查及原
    審審理時所供證：經由被告乙○○之引介，丙○○將附表一
    所示之改造手槍以三萬元販售予甲○○等情，較為可採，業
    如前述。此外，證人丙○○、甲○○供證前述犯罪事實，並
    有前述通訊監察通話內容譯文，及扣案如附表一所示之改造
    手槍等補強證據，並經參酌其他情況事實，足資擔保證人丙○○、甲○○供證前述犯罪事實之真實性，自得採為被告乙○○論罪之主要依據。從而，被告乙○○上揭辯解，無非事
    後卸責之詞，不足採信，被告乙○○引介共同被告丙○○販
    賣如附表一所示之改造手槍 1枝予共同被告甲○○之犯行，
    事證明確，應堪認定。
四、其次，本院應審酌者為：被告乙○○就共同被告丙○○販賣
    附表一所示之改造手槍予共同被告甲○○之行為，係屬共同
    正犯或幫助犯？經查：
  (一)按刑法上所謂幫助犯，係指對他人決意實行之犯罪有認識，
    而基於幫助之意思，於他人犯罪實行之前或進行中資以助力
    ，予以實行上便利，使犯罪易於實行之人。是凡任何足使正
    犯得以或易於實行犯罪之積極或消極行為，不論其於犯罪之
    進行是否不可或缺，亦不問所提供之助益是否具有關鍵性影
    響，均屬幫助犯罪之行為。屬實際生活中日常活動之行為，
    一般固非出於助益犯罪實行之目的，然如該日常行為之行為
    人已認知正犯藉以實行犯罪之計畫卻仍為之，而提供正犯實
    行犯罪之助益，仍應成立幫助犯。又按刑法之共同正犯，包
    括共謀共同正犯及實行共同正犯二者在內；祇須行為人有以
    共同犯罪之意思，參與共同犯罪計畫之擬定，互為利用他人
    實行犯罪構成要件之行為，完成其等犯罪計畫，即克當之，
    不以每一行為人均實際參與部分構成要件行為或分取犯罪利
    得為必要。而共謀共同正犯與幫助犯，雖同具有行為人所從
    事者，係犯罪構成要件以外之行為特徵，但前者乃出於共同
    犯罪之意思，利用他人之行為而共同完成自己犯罪之計畫；
    後者則純以幫助他人犯罪之意思，而非自己共同犯罪之意思
    ，二者尚屬有間（最高法院97年度台上字第3775號及96年度
    台上第1882號判決意旨分別參照）。
  (二)再按所謂買賣行為，固非要式行為，然買賣之成立，以當事
    人就標的物及其價金互為同意而達成意思表示合致，並一方
    移轉財產權於他方，他方支付價金予一方而完成買賣行為，
    此觀民法第 345條之規定自明。準此，槍砲彈藥刀械管制條
    例所規定之販賣改造手槍罪，其犯罪行為之構成要件，自係
    須行為人基於販賣營利之意思，參與買賣雙方關於買賣標的
    物（即改造手槍）及交易價金之要約承諾而互為達成合意，
    並進而為改造手槍之交付及價金之收受等行為，或參與該改
    造手槍買賣計畫之擬定，互為利用他人實行犯罪構成要件之
    行為，完成其等犯罪計畫，即克當之。
  (三)查被告乙○○因共同被告甲○○欲購買具有殺傷力之改造手
    槍，向其探詢購買門路，乃經由被告引介甲○○及丙○○洽
    談買賣事宜，並幫忙聯繫丙○○、甲○○二人在其工作之田
    寮靶場見面而交付槍枝之事實，固經本院認定如前。
  (四)惟觀諸共同被告甲○○僅係經由被告乙○○之引介後，乃自
    行打電話與丙○○聯絡，相互協議而達成買賣標的物及交易
    價格之約定，其後並由丙○○親自將附表一所示之改造手槍
    交付予甲○○等情，此經證人即共同被告甲○○於原審法院
    結證：「（問：有無透過被告陳建聰拿上開槍彈？）我直接
    是向被告丙○○聯絡的。」等語屬實（原審卷(二)第 102頁）
    。且參以，93年 2月12日22時11分及13分之通訊監察譯文，
    可見共同被告丙○○係自行與甲○○言明本案改造手槍之對
    價，被告從並未參與共同被告丙○○、甲○○關於交易本案
    改造手槍及價金之約定及合意，已難謂有參與販賣改造手槍
    之犯罪構成要件行為。又查，被告其後雖幫忙聯繫丙○○、
    甲○○二人在其工作之田寮靶場見面而交付槍枝，但係由丙○○自行將附表一所示之改造手槍當面交付予甲○○，被告
    因在靶場工作而在場，但交付改造手槍者既由買賣雙方（即
    丙○○、甲○○二人）自行為之，亦難認有參與犯罪構成要
    件之交付改造手槍行為。由此可知，被告所為之介紹甲○○
    向丙○○購槍及聯繫丙○○、甲○○二人在其工作之田寮靶
    場見面而交付槍枝等行為，應僅係對於丙○○販賣改造手槍
    予甲○○之犯罪實行之前（介紹甲○○），及進行中（聯繫
    二人見面交槍）資以助力，予以實行上便利，而使共同被告
    丙○○、甲○○完成本案改造手槍買賣之犯罪行為，核均屬
    販賣改造手槍罪之構成要件以外行為，自難論以該罪之共同
    正犯，而應僅構成幫助犯。
  (五)再參以，證人甲○○於檢察官偵查時即明白供承：是我主動
    向乙○○詢問向誰購買改造手槍乙事，乙○○並沒有向我推
    銷，他只說朋友在賣等語（偵1517卷第48頁），足見被告所
    辯：是甲○○問其何人在賣槍，我基於朋友立場才回答丙○○有在賣，後來是他們自己接觸，我根本沒有營利賺錢之意
    思等語，應與事實相符。另佐以，被告就丙○○販改造手槍
    予甲○○並未收取任何費用，且與共同被告丙○○亦未有分
    取價金之約定，反而，因共同被告甲○○遲未付價金予丙○○，經丙○○屢次要求被告向甲○○催討價金，益徵被告就
    販賣附表一所示改造手槍之價金應無共謀營利之意圖甚明。
    是以，被告應非基於與丙○○共同販賣附表一所示改造手槍
    營利之犯罪意思，亦未參與丙○○販賣改造手槍之計劃擬定
    ，亦難構成所謂販賣改造手槍罪之共謀共同正犯，亦無疑義
    。
  (六)至證人丙○○於本院審理時雖證稱：被告有打電話約見面，
    他說有一個朋友要改造槍枝，問我是否可以幫忙找，我說「
    找找看」，後來是被告再主動跟我聯絡，被告跟我聯絡說「
    他朋友現在有事情，是否可以拿1支改造手槍給他」等語（
    本院卷第 115頁），然與證人甲○○前述所證係伊自行與甲○○聯絡，被告僅係介紹等情並不相符，且被告縱有向丙○○探詢是否可販賣改造手槍予甲○○，應僅係轉達甲○○向
    其購買之意，尚難執此而認定被告有與丙○○基於共同販賣
    改造手槍予甲○○以營利之犯意，亦難謂被告已參與販賣改
    造手槍之構成要件行為，自不足證明被告係屬本案販賣犯行
    之共同正犯，併予說明。
五、綜上所述，被告就丙○○非法販賣改造手槍予甲○○之犯行
    ，既非基於共同罪之意思，亦未從事犯罪構成行為，應構成
    幫助丙○○販賣附表一所示改造手槍之犯行，事證明確，足
    堪認定。
貳、論罪科刑之理由
一、按行為後法律有變更者，適用行為時之法律，但行為後之法
    律有利於行為人者，適用最有利於行為人之法律，現行刑法
    第2條第 1項定有明文。此條規定乃與刑法第1條罪刑法定主
    義契合，而貫徹法律禁止溯及既往原則，係規範行為後法律
    變更所生新舊法律比較適用之準據法，是刑法第 2條本身雖
    經修正，但刑法第 2條既屬適用法律之準據法，本身尚無比
    較新舊法之問題，應一律適用裁判時之現行刑法第 2條規定
    以決定適用之刑罰法律，先予辨明。
二、本件被告犯罪後，原槍砲彈藥刀械管制條例第11條第 1項未
    經許可，製造、販賣其他可發射子彈具有殺傷力之改造手槍
    罪，業於94年 1月26日公布修正「刪除」，將未經許可，製
    造、販賣其他可發射子彈具有殺傷力之改造手槍罪，改為與
    未經許可，製造、販賣或運輸鋼筆槍、瓦斯槍、麻醉槍、獵
    槍、空氣槍，同規定於第8條第1項，其法定刑：「五年以上
    有期徒刑，併科新臺幣一千萬元以下罰金。」，因而變更為
    ：「無期徒刑或五年以上有期徒刑，併科新臺幣一千萬元以
    下罰金。」，並於94年 1月28日生效施行。茲比較新舊二法
    ，自以修正前之法律有利於行為人，是本件仍應適用被告行
    為時之94年 1月26日修正前之槍砲彈藥刀械管制條例第11條
    規定。
三、按被告於93年 2月14日最後犯罪行為後，刑法部分條文業於
    94年1月7日經立法院三讀修正，而經總統於94年2月2日公布
    並於95年7月1日施行。茲就本件涉及法律變更之部分述明如
    下：
  (一)按本次刑法修正之比較新舊法之適用，除與罪刑無關者，例
    如易刑處分，拘束人身自由之保安處分等事項，不必列入綜
    合比較，得分別適用有利於為人之法律，於比較新舊法法時
    應就罪刑有關之一切情形，含本刑及有關之共犯、未遂犯、
    想像競合犯、牽連犯、連續犯、結合犯，以及累犯加重、自
    首減輕暨其他法定加減原因（如身份加減）與加減例等一切
    情形，本於統一性及整體性原則，綜其全部罪刑之結果而為
    比較，亦有最高法院95年度第 8次刑庭會議決議可資參照及
    97年度台上字第902號判決意旨參照。
  (二)修正施行前刑法第30條規定：「幫助他人犯罪，為幫助犯」
    ，而修正施行後同條則規定：「幫助他人實行犯罪者，為幫
    助犯」，固僅為文字之修正，惟按幫助犯依立法例乃採共犯
    從屬性說之限制從屬形式理論，故幫助犯無獨立性，必以正
    犯有犯罪行為存在，始能成立，是以經核修正施行前刑法第
    28條規定：「二人以上共同實施犯罪之行為者，皆為正犯」
    ，而修正施行後同條則規定：「二人以上共同實行犯罪之行
    為者，皆為正犯」，則依修正條文立法理由說明，將原條文
    所定「實施」修正為「實行」，主要目的係在排除僅參與犯
    罪之「陰謀」或「預備」階段者成立共同正犯之可能，就此
    而言，修正施行後刑法第28條之規定已較修正前之規定限縮
    共同正犯成立之範圍，自以修正施行後之規定有利於被告，
    是刑法第30條雖屬文字之修正，因刑法第28條之修正亦應認
    行為可罰性要件之變更，亦有新舊法比較之適用。
  (三)又修正施行前刑法第33條第 5款關於罰金之規定，已將「一
    元以上」，修正為「新台幣一千元以上，以百元計算之」，
    ，是法定罰金之最低數額，由銀元一元以上，變更為新台幣
    一千元以上，以百元計算之，經比較新舊法，自以修正前之
    規定有利於被告。
  (四)經綜合比較前揭新舊法結果，雖修正後刑法第30條規定較有
    利被告，然被告所犯非法販賣改造手槍罪之幫助犯，有併科
    罰金之規定，其法定罰金之最低數額，由銀元一元以上，變
    更為新台幣一千元以上，以百元計算之，依行為時之法律，
    即適用修正前刑法第33條第 5款之規定，既較有利於被告，
    而被告幫助犯行，就修正前後刑法第30條規定，對被告並無
    不利情形，是本件基於法律整體適用原則，爰依刑法第 2條
    第 1項前段規定，適用最有利於行為人之法律，即行為時法
    修正前刑法之規定。
  (五)再揆之前揭最高法院決議及判決意旨，與罪刑無關之易刑處
    分，不必列入綜合比較，得分別適用有利於為人之法律，按
    刑法第42條將原先之「易服勞役以一元以上三元以下，折算
    一日。但勞役期限不得逾六個月」、「罰金總額折算逾六個
    月之日數者，以罰金總額與六個月之日數比例折算」之規定
    ，修正為「易服勞役以新臺幣一千元、二千元或三千元折算
    一日。但勞役期限不得逾一年」、「罰金總額折算逾一年之
    日數者，以罰金總額與一年之日數比例折算。依前項所定之
    期限，亦同」，另罰金罰鍰提高標準條例第 2條亦配合修正
    ，將原先之「依刑法第41條易科罰金或第42條第 2項易服勞
    役者，均就其原定數額提高為一百倍折算一日；法律所定罰
    金數額未依本條例提高倍數，或其處罰法條無罰金刑之規定
    者，亦同」之規定，予以修正刪除。是關於易服勞役部分，
    依修正前罰金罰鍰提高標準條例第 2條前段規定，就其原定
    數額提高為一百倍折算一日，則被告經諭知併科罰金部分，
    依行為時之易服勞役折算標準，最高應以銀元三百元折算一
    日，即新台幣九百元折算一日。惟依95年7月1日修正公布施
    行之刑法第42條第 3項前段規定，則最高得以新台幣三千元
    折算一日，自應以修正後規定之易服勞役折算標準有利被告
    。從而，關於易刑處分即易服勞役部分，因屬拘束人身自由
    之保安處分，故不必列入前開綜合比較，得分別適用有利於
    為人之法律，準此，因被告經諭知併科罰金三萬元，自應適
    用有利於被告之修正後刑法第42條第3項前段之規定。
  (六)末按修正後刑法施行前，刑法分則編有關罰金刑之貨幣單位
    係銀元；且依刑法分則編應處罰金者，應適用罰金罰鍰提高
    標準條例第1條、第4條之規定，亦即應按各該具體條文制定
    或修正之時間先後，定其提高之倍數。惟被告行為後，刑法
    施行法增訂第1條之1，於95年 6月14日經總統公布，並自同
    年7月1日起施行；該條規定：「中華民國94年1月7日刑法修
    正施行後，刑法分則編所定罰金之貨幣單位為新臺幣。94年
    1月7日刑法修正時，刑法分則編未修正之條文定有罰金者，
    自94年1月7日刑法修正施行後，就其所定數額提高為30倍。
    但72年6月26日至94年 1月7日新增或修正之條文，就其所定
    數額提高為三倍」。亦即自95年7月1日起，刑法分則編所定
    罰金之貨幣單位，由銀元改為新臺幣。惟刑法施行法第 1條
    之1 係替代罰金罰鍰提高標準條例部分條文，與經換算後，
    該條例所定之罰金額度相同，僅係貨幣單位由銀元改為新臺
    幣，不發生有利、不利之問題，亦非法律變更刑度之條文，
    當無比較新舊法之問題，是本件被告所犯幫助非法販賣改造
    手槍罪，雖有罰金刑之處罰，但依前述說明，並無比較新舊
    法之問題，應逕依刑法施行法第1條之1之規定，附此敘明。
四、核被告乙○○所為，係犯94年 1月26日修正前之槍砲彈藥刀
    械管制條例第11條第 1項之未經許可販賣其他可發射子彈具
    有殺傷力之改造手槍罪之幫助犯，並依修正前刑法第30條第
    2 項減輕其刑。又被告乙○○幫助之正犯丙○○其持有改造
    手槍之低度行為，應為販賣改造手槍之高度行為所吸收，不
    另論罪，附此記明。
參、撤銷改判之理由
一、原審依上開事證，固就被告乙○○非法販賣槍彈犯行部分予
    以論罪科刑，然查：
  (一)查被告就丙○○非法販賣改造手槍予甲○○之犯行，既非基
    於共同罪之意思，亦未從事犯罪構成行為，應僅成立非法販
    賣改造手槍之幫助犯，業經本院認定如前述，原審疏未詳查
    即率予認定被告乙○○所實施之行為已係販賣改造手槍之構
    成要件該當行為，與丙○○成立非法販賣改造手槍之正同正
    犯，與公訴意旨起訴被告乙○○係基於幫助丙○○之犯意而
    販賣如附表一所示之改造手槍，其構成犯罪基本事實相同，
    而變更起訴法條論處以非法販賣改造手槍之共同正犯，於法
    尚非有據，自有違誤。
  (二)又公訴意旨雖認被告乙○○另係基於幫助丙○○之犯意而販
    賣如附表二所示之子彈予甲○○，經本院查不能證明（詳如
    後敘之肆、不另為無罪之諭知），但原審竟以被告與丙○○
    基於共同轉讓子彈之犯意向綽號「大腸」購得子彈交予丙○○轉交被告甲○○，而非幫助販賣子彈，應認轉讓子彈之共
    同正犯，就公訴意旨未起訴之事實予以審理裁判，並變更起
    訴法條論處被告以修正前槍砲彈藥刀械管制條例第12條第 2
    項之未經許可轉讓子彈罪，亦有違法。
  (三)另槍砲彈藥刀械管制條例業已於94年 1月26日修正，修正後
    刑法並於95年7月1日施行，原判決均未及比較適用，亦有不
    當。
二、依上所述，被告上訴意旨，否認犯罪，經查固非可取，然原
    判決論以被告非法販賣改造手槍之共同正犯部分，既有前述
    可議之處，即屬無可維持，自應由本院將原判決關於被告非
    法販賣改造手槍罪部分予以撤銷改判，又因被告犯數罪，原
    判決依該部分所宣告刑而定其應執行刑，因該部分既經撤銷
    改判，即失所附麗，應併予撤銷，以期適法。
三、本院審酌被告自91年底即在田寮靶場擔任管理員，對於可發
    射金屬或子彈具有殺傷力之改造手槍係屬槍砲彈藥刀械管制
    條例第4條第1項第 1款所列之管制物品槍砲，非經中央主管
    機關之許可，不得持有、轉讓、製造、販賣等相關法令規定
    ，知悉甚稔，竟仍幫助丙○○非法販賣改造手槍，助長國內
    槍枝泛濫及社會治安之潛在危險，暨無不良前科紀錄，犯罪
    後未坦認全部犯行、仍飾詞卸責，未能反省悔悟之態度等一
    切情狀，量處有期徒刑三年，併科罰金三萬元，併依修正後
    刑法第 42條第3項之規定，諭知罰金易服勞役之折算標準，
    以資懲儆。
四、沒收部分：
  (一)按沒收物之執行完畢與沒收物之不存在，並非一事，因犯罪
    依法必須沒收之物，雖已於共犯中之一人確定判決諭知沒收
    ，並已執行完畢，對於其他共犯之判決，仍應宣告沒收（最
    高法院97年度台上字第817號判決意旨參照）。
  (二)扣案如附表一所示之改造手槍 1枝，係被告幫助共犯丙○○
    非法販賣予甲○○之物，經鑑定具有殺傷力，係屬違禁物，
    雖已於共同被告甲○○確定判決諭知沒收而執行完畢，揆諸
    前揭最高法院判決意旨，仍應依刑法第38條第1項第1款規定
    宣告沒收。
肆、不另為無罪諭知部分：
一、本件公訴意旨另以：被告乙○○於93年 2月下旬某日，基於
    幫助丙○○非法販賣具殺傷力子彈之犯意，引介丙○○將附
    表二所示之改造子彈9顆、制式子彈1顆，以連同上述附表一
    所示之改造手槍，以三萬元價格，在嘉義番路鄉內甕村田寮
    靶場內，售予甲○○，甲○○則將之藏置在嘉義市東川新城
    118號2樓內，未經許可而持有之。嗣於93年3月3日15時45分
    至16時35分，為警至嘉義市東區東川新城118號2樓查獲甲○○所購買而持有之如附表二所示之子彈。因認被告乙○○另
    涉犯修正前槍砲彈藥刀械管制條例第12條第 1項之非法販賣
    子彈罪之幫助犯等情。
二、按犯罪事實，應依證據認定之，無證據不得認定犯罪事實；
    又不能證明被告犯罪者，應諭知無罪之判決，刑事訴訟法第
    154條第2項、第301條第1項分別定有明文。次按事實之認定
    ，應憑證據，如未能發現相當證據，或證據不足以證明，自
    不能以推測或擬制之方法，為裁判基礎；認定不利於被告之
    事實，須依積極證據，苟積極證據不足為不利於被告之事實
    認定時，即應為有利於被告之認定，更不必有何有利之證據
    ；又認定犯罪事實所憑之證據，雖不以直接證據為限，間接
    證據亦包括在內；然而無論直接或間接證據，其為訴訟上之
    證明，須於通常一般之人均不致有所懷疑，而得確信其為真
    實之程度者，始得據為有罪之認定（最高法院40年臺上字第
    86號、30年上字第 816號、70年台上字第4986號判例意旨分
    別可資參照）。次按刑事訴訟法第161條第1項規定：檢察官
    就被告犯罪事實，應負舉證責任，並指出證明之方法。因此
    ，檢察官對於起訴之犯罪事實，應負提出證據及說服之實質
    舉證責任。倘其所提出之證據，不足為被告有罪之積極證明
    ，或其指出證明之方法，無從說服法院以形成被告有罪之心
    證，基於無罪推定之原則，自應為被告無罪判決之諭知，最
    高法院92年臺上字第128號亦著有判例可參。
三、訊據被告堅決否認有幫助丙○○販賣如附表二所示之子彈予
    甲○○之犯行，並辯稱：丙○○叫我去向「大腸」者買子彈
    ，沒有說要給誰，後來也沒有買到，我也不知道，丙○○有
    答應甲○○要送他10顆子彈等語。
四、公訴意旨認：被告乙○○並成立修正前槍砲彈藥刀械管制條
    例第12條第 1項之非法販賣子彈罪之幫助犯，無非係以共同
    被告甲○○自白丙○○同時販賣附表二所示之子彈及通訊監
    察譯文為其論罪之唯一依據。惟查：
  (一)按利用共同被告或共犯之自白或其他不利於己之陳述，為認
    定被告犯罪之證據，與利用被告自己之自白作為其犯罪之證
    明同有自白虛偽性之危險，不免有嫁禍於被告而為虛偽供述
    之危險。故就刑事訴訟法第156條第2項之立法意旨觀之，共
    同被告或共犯之自白或其他不利於己之陳述，雖得作為認定
    被告犯罪之證據，但不得作為有罪判決之唯一證據，仍應調
    查其他必要之證據，以察其是否與事實相符，仍須有補強證
    據以擔保該共犯自白之真實性，始得採為斷罪之依據。又證
    人之指證犯罪情節，須無瑕疵，且須補強證據，以擔保其供
    述之真實性。該所謂補強證據，必須與其供述，具有相當程
    度之關聯性，且足使一般人無合理之懷疑存在，而得確信其
    為真實，始足當之。又若供述證據，本身已有重大瑕疵，依
    嚴格證明之法則，已無法憑為確有犯罪行為之認定，已有合
    理之懷疑存在，論理上自無再論補強證據之必要。
  (二)共同被告甲○○於93年4月8日檢察官偵查時供述：「（問：
    你持有被查獲的槍彈是否向丙○○買的？）是。93年 2月中
    旬，我在嘉義市蘭潭水庫附近，我跟丙○○買的，在場只有
    丙○○去，我是先拿手槍及子彈，錢還沒有拿給丙○○。（
    問：丙○○說他是在番路鄉的田寮靶場將槍彈賣給你，是否
    屬實？）沒有錯，那裡是在水庫旁邊。」（偵1517卷第48頁
    ）；於原審93年6月14日準備程序時供承：93年2月下旬左右
    我有開始持有 1把改造手槍、9發改造子彈、1發制式子彈，
    並放在東川新城住處，是在靶場取得槍彈，由被告丙○○親
    自交給我的等語（原審卷(一)第58頁），依前開證述，附表一
    所示之改造手槍及附表二所示之子彈，係證人甲○○於93年
    2 月中旬，由丙○○販賣而同時在番路鄉的田寮靶場交付予
    甲○○。然證人甲○○於原審法院審判期日時則供承：「丙○○那天自己到東川新城那裡把子彈拿給我。（問：他為何
    把槍和子彈給你？）他借給我看。當時我好奇，子彈是後來
    才拿到的。（問：拿到槍後何時拿到子彈？）隔一段時間（
    問：約警察查獲前多久？）約一、二天。」（原審卷(二)第11
    2、113、138 頁），依其所供述如附表二所示之子彈交付時
    間在交付附表一所示改造手槍之後，即93年 3月3日查獲前1
    、2 天，且交付地點係在其嘉義市東區東川新城118號2樓住
    處，核與前述於93年 2月中旬與附表一所示之改造手槍，同
    時在番路鄉的田寮靶場交付，其交付時間及地點均不一，則
    證人甲○○就犯罪時間及地點等主要犯罪構成事實，其前後
    所述亦有不一，顯有重大瑕疵，自難徒憑上開有瑕疵之共同
    被告甲○○之自白及指證逕為被告不利之認定，是共同被告
    甲○○所自白丙○○亦有交付附表二所示之子彈，是否屬實
    ，已非無疑。
  (三)又查，檢察官雖舉出之93年 2月28日21時11分，由被告甲○○（下稱Ｂ）打給丙○○（下稱Ａ），告知丙○○所交付之
    子彈經試射後，甚感滿意。通話內容如下：
    Ｂ：讚啦！就是要這種。
    Ａ：我知道啦！就是貴，加強的才好用，聽聲音就爽！
    Ｂ：我另外五粒修一修也可以。
    Ａ：你拿來我換三粒給你。Ｂ：好。
    （見原審卷(二)第51頁〈17〉部分）
    然本院查：
  1.經質之證人丙○○否認有交付10顆子彈予甲○○，就上開通
    話內容，並於本院審理時結證稱：他（即指甲○○）是在講
    試子彈的意思，但是子彈是他跟別人拿的，不是我給他的，
    他講的 5粒跟我跟「大腸」買的是不一樣的，所以我才跟他
    說如果他拿5粒來，我可以換他3粒，我從來沒有給過他子彈
    ，我跟「大腸」買的子彈，全部被警方查扣住，甲○○被查
    獲的那10顆子彈，不是我向「大腸」買來，後來換給甲○○
    或送給他等語（本院卷第115、116頁）。況參以，依上開通
    話內容顯示：甲○○已於93年 2月28日在不詳地點試射（是
    否全部試射無餘不明），因性能良好，旋電告丙○○以示滿
    意，而公訴意旨所起訴本案如附表二所示之子彈係指於93年
    3月3日15時45分至16時35分，為警在嘉義縣嘉義市東區東川
    新城118號2樓查獲甲○○所購買而持有如附表一、二所示之
    槍、彈（即改造 92手槍1支、改造子彈9顆、制式子彈1顆）
    ，則上開子彈既已全數或部分經甲○○於93年 2月28日試射
    ，豈又會在93年3月3日又經查扣完好未試射之10顆子彈？益
    徵證人丙○○所供證：甲○○被查獲的那10顆子彈，不是我
    向「大腸」買來，後來換給甲○○或送給他等語，應與事實
    較為接近而可採信。
  2.至被告雖曾受丙○○之託而向「大腸」者購買子彈，然經閱
    比對被告乙○○與丙○○關於向「大腸」者購買子彈之通話
    內容如下：
    (1)93年 2月24日22時37分，由被告乙○○（下稱Ａ）打給丙○○（下稱Ｂ）：
      Ａ：大腸打電話來說他還有20支1支400元。
      Ｂ：太貴啦！
      Ａ：你拿20個。
      Ｂ：先拿10粒。
      Ａ：我有幫阿樺拿，以後我們用得到。
      Ｂ：我高雄那裡有調東西了，『原的』30粒，我要先試。
      Ａ：好，我東西拿到再打給你。
      Ｂ：好。
      （見原審卷(二)第46頁〈10〉部分）
    經質之證人丙○○結證稱：「（問：被告回答『我有幫阿樺
    拿，以後我們用得到』，是否是你叫他買子彈給甲○○？）
    這與我無關，我叫被告買的10顆子彈，是我自己要的，與甲○○無關。」（本院卷第114、115頁），是丙○○是否有委
    由被告向「大腸」購買10顆子彈要送給甲○○，尚非無疑。
    (2)93年 2月24日23時37分，由丙○○（下稱Ａ）打給被告乙○○（下稱Ｂ）：
      Ａ：大腸那個沒有辦法減嗎？
      Ｂ：沒辦法！
      Ａ：那10粒你先拿到時，我再錢給你。
      Ｂ：好。
      Ａ：你等一下要去拿嗎？
      Ｂ：對。
      Ａ：你就連世昌拿12個給我。
      Ｂ：好。
      （見原審卷(二)第45頁〈9〉部分）
    經質之證人丙○○結證稱：「（問：被告說「那10粒你先拿
    到時，我再給你錢」，你問他說「你是否等下要去拿」，被
    告說「對」，你又說「你就連世昌拿12個給我」，是何意？
    ）世昌是我另外一個朋友，我是跟被告說要他拿12顆，是我
    跟世昌要的，與甲○○無關。」（本院卷第 115頁），由上
    開通話內容並未能證明丙○○有委由被告向「大腸」購買10
    顆子彈要送給甲○○。
    (3)93年 2月26日19時28分，由丙○○（下稱Ａ）打給被告乙○○（下稱Ｂ）：
      Ａ：那個我拿回去試，應該是 10MM，我的是9.5MM，難怪
          會卡住。
      Ｂ：哦。
      Ａ：他那個頭與殼都不行，主要是「藥仔」不夠。
      Ｂ：下次我再跟他說先試再說。
      Ａ：好。
      （見原審卷(二)第48頁）
    經質之證人丙○○結證稱：「（問：93年 2月26日19時28分
    你打電話給被告，你提到『他那個我拿回去試，應該是10MM
    ，我的是 9.5MM，難怪會卡住』，你的意思就是24日被告幫
    你買那些子彈嗎？）是的。」（本院卷第 115頁），則由此
    可見，縱被告有受丙○○之託，於93年 2月24日向「大腸」
    者購買之子彈10顆（連同世昌的共12顆），已全數交給丙○○，而丙○○於93年 2月26日試射時發生卡彈，自無可能是
    交付予甲○○之如附表二所示之子彈，是證人丙○○所證：
    委託被告向「大腸」購買之子彈，與甲○○持有者無關等語
    ，與事實相合應可信為真。再參以，依上開通話內容被告所
    交付予丙○○向「大腸」購買之子彈口徑係10MM，亦與扣案
    如附表二所示之子彈，經鑑驗編號１之改造子彈9顆及編號2
    之制式子彈1顆，其口徑均為9MM，並不相符，益徵通訊監察
    譯文所顯示被告交付予丙○○，於93年 2月24日向「大腸」
    者購買之子彈，與本案如附表二所示之子彈，並不相關，應
    可確認。
  3.至於，93年2月12日22時11分及13分，由被告乙○○（下稱
    Ａ）打給甲○○（下稱Ｂ），由乙○○、丙○○（下稱Ｃ）
    共同與甲○○之通話內容如下：
    Ａ：等一下！阿霏跟你說！
        以下換丙○○與甲○○通話
    Ｃ：喂，阿華我跟你說『東西』先拿包八八八元給我。
    Ｂ：好啦！
    Ｃ：這支我沒賺錢再送十個蛋。
    Ｂ：好。
    經質之證人丙○○結證稱：「（問：你之前跟甲○○說要給
    他10顆子彈，那時被告是否知道？）被告應該不知道，但我
    不知道甲○○是否有告訴他，因為甲○○的意思說跟我拿槍
    ，依照別人的慣例還有附子彈，我才跟他敷衍說要給他10顆
    子彈，後來甲○○有來向我要過子彈，我都跟他說工作忙不
    理他。」（本院卷第 115頁）。則丙○○是否有允諾附贈10
    顆子彈或其後是否確有交付10顆子彈予甲○○，已有疑問。
    況且，縱然丙○○有允諾附贈10顆子彈，並其後確有交付10
    顆子彈予甲○○，然依上開證據並未能證明丙○○交付予甲○○之子彈即係被告向「大腸」購買而交付予丙○○者，更
    遑論，證人丙○○亦明確結證稱被告並不知道伊有告訴甲○○要給10顆子彈，自難認被告有幫助被告販賣附表二所示之
    子彈予甲○○之犯意存在。
  (四)基上，檢察官所舉之通訊監察譯文，經調查證人丙○○之供
    述證據，核與公訴意旨起訴之犯罪事實並不相合，是公訴意
    旨執前揭通訊監察譯文，不足為被告幫助丙○○販賣如附表
    二所示子彈予甲○○該部分犯行有罪之證明。
五、綜上所述，證人甲○○之前開自白及開指證，既有重大瑕疵
    ，且經查又與事實未能相合，檢察官亦無提出其他積未能達
    到使本院形成被告幫助丙○○販賣如附表二所示子彈予甲○○該部分犯行有罪心證。此外，檢察官所提出之通訊監察譯
    文又不足為補強證據，復未能提出其他補強證據以擔保證人
    甲○○自白及指證之真實性，自無從僅憑其單一之指述，而
    為被告不利之認定，則檢察官未能提出適合於證明被告犯罪
    之積極證據，而依其指出證明之方法，亦無從說服本法院以
    形成被告該部分犯行有罪之心證，基於無罪推定之原則，原
    應就該部分為被告無罪之諭知，惟公訴意旨既認此部分與上
    開起訴經本院論罪科刑之幫助丙○○非法販賣改造手槍罪部
    分，具有想像競合犯之關係，屬於裁判上一罪，故就此部分
    ，爰不另為無罪之諭知。
伍、至被告辯護人聲請傳訊證人甲○○，然上開證人業經原審法
    及本院上訴前審，經以證人身分交互詰問而結證在卷，且其
    於本院上訴審所為之陳述，就本案之犯罪構成事實均迴避避
    重就輕而不願再配合作證，是本院認上開證人縱到庭亦難期
    會另為其他具體證言，且被告辯護人並當庭捨棄再傳訊該證
    人（本院卷第 117頁），又本件已事證明確，其證言亦與本
    件事實之認定已無影響，自毋庸再予傳訊之必要，附此說明
    。
丙、適用之法律
一、刑事訴訟法第369條第1項前段、 第364條、第299條第1項前
    段。
二、94年1月26日修正前槍砲彈藥刀械管制條例第11條第1項。
三、刑法第11條前段、第2條第1項、第42條第3項前段。
四、修正前刑法第30條、第38條第1項第1款。
五、刑法施行法第1條之1。
本案經檢察官趙中岳到庭執行職務。
中    華    民    國    99    年    9     月    28    日
                  刑事第五庭    審判長法  官  楊明章
                                      法  官  趙文淵
                                      法  官  蔡美美
以上正本證明與原本無異。
如不服本判決應於收受送達後10日內向本院提出上訴書狀，其未
敘述上訴理由者，並得於提起上訴後10日內向本院補提理由書（
均須按他造當事人之人數附繕本）「切勿逕送上級法院」。
                                      書記官  歐貞妙
中    華    民    國    99    年    9     月    28    日
附錄本判決論罪科刑法條
94年1月26日修正前槍砲彈藥刀械管制條例第11條第1項
未經許可，製造、販賣或運輸第四條第一款所稱其他可發射金屬
或子彈具有傷力之各式槍砲者，處五年以上有期徒刑，併科新台
幣一千萬元以下罰金。
■附表一：
┌──┬─────────┬───┬─────────────────┐
│編號│物   品   名   稱 │數  量│槍    彈    鑑    定     結     果│                                │
├──┼─────────┼───┼─────────────────┤
│１  │改造九二手槍      │一枝  │槍枝管制編號0000000000，認係由仿  │
│    │（含彈匣一個）    │      │BERETTA廠M 9型半自動手槍製造之玩  │
│    │                  │      │具手槍換裝土造金屬槍管而成之改造  │
│    │                  │      │手槍，機械性能良好，可擊發適用子  │
│    │                  │      │彈，認具殺傷力。                  │
└──┴─────────┴───┴─────────────────┘
■附表二：
┌──┬─────────┬───┬─────────────────┐
│編號│物   品   名   稱 │數  量│槍    彈    鑑    定     結     果│                                │
├──┼─────────┼───┼─────────────────┤
│ １ │改造子彈          │九顆（│認均係玩具槍金屬彈殼加裝土造金屬彈│
│    │                  │經試射│頭改造而成之改造子彈，採樣三顆試射│
│    │                  │後剩餘│，均可擊發，具殺傷力。            │
│    │                  │六顆）│                                  │
├──┼─────────┼───┼─────────────────┤
│ ２ │制式子彈          │一顆  │認係口徑九公釐制式子彈，具殺傷力。│
└──┴─────────┴───┴─────────────────┘

司法院資訊處製作；財團法人民間司法改革基金會備份。
